臺灣臺中地方法院刑事裁定
111年度單禁沒字第2號
聲  請  人  臺灣臺中地方檢察署檢察官
被      告  NGUYEN TUAN ANH （中文名阮俊英）




上列被告因違反毒品危害防制條例案件（110年度毒偵緝字第375
、376號），經檢察官聲請單獨宣告沒收（110年度聲沒字第649
號），本院裁定如下：
    主    文
聲請駁回。
    理    由
一、聲請意旨略以：被告NGUYEN TUAN ANH因違反毒品危害防制
    條例案件，經本院裁定執行觀察、勒戒後，因無繼續施用毒
    品之傾向，經臺灣臺中地方檢察署檢察官以110年度毒偵緝
    字第375、376號為不起訴處分確定。扣案如附表所示之物經
    檢出第二級毒品甲基安非他命成分，係毒品危害防制條例第
    2條第2項第2款所示之第二級毒品即違禁物，爰依法聲請宣
    告沒收銷燬等語。
二、按違禁物或專科沒收之物得單獨宣告沒收；查獲之第一、二
    級毒品及專供製造或施用第一、二級毒品之器具，不問屬於
    犯罪行為人與否，均沒收銷燬之。刑法第40條第2項、毒品
    危害防制條例第18條第1項前段分別定有明文。次按毒品危
    害防制條例第18條第1項前段所稱「查獲之毒品」，係指被
    查獲而與本案有關之全部毒品而言（最高法院95年度台上字
    第5304號判決意旨參照）。查獲之第一、二級毒品，不問屬
    於犯人與否，均沒收銷燬之，固為毒品危害防制條例第18條
    第1項前段所明定，學理上稱為絕對義務沒收主義，此係居
    於查獲毒品如何處理之立場而為規範，惟於具體案件，仍須
    以該毒品和被告所犯之罪具有一定關係，始有其適用（最高
    法院100年度台上字第4909號判決意旨參照）。亦即，除違
    禁物係無主物，可無庸有裁判之主體，而逕依檢察官之聲請
    予以宣告沒收之情形外，仍須違禁物與犯罪行為人之犯行有
    某種程度之關連，始得不問屬於犯罪行為人與否，對該犯罪
    行為人於裁判時併宣告沒收之，或對該犯罪行為人單獨宣告
    沒收；非謂凡違禁物即得對任何人為沒收之宣告。
三、經查：
　㈠被告因違反毒品危害防制條例案件，經本院裁定執行觀察、
    勒戒後，因無繼續施用毒品之傾向，經檢察官以110年度毒
    偵緝字第375、376號為不起訴處分確定等情，有上開不起訴
    處分書、臺灣高等法院被告前案紀錄表各1份在卷可參，堪
    先認定。
  ㈡扣案如附表所示之物（下稱扣案物品）經送鑑抽檢其中1包結
    果，檢出含有第二級毒品甲基安非他命成分等情，有高雄市
    立凱旋醫院108年3月26日高市凱醫驗字第58804號濫用藥物
    成品檢驗鑑定書、臺南市政府警察局佳里分局毒品初步檢驗
    報告單附卷可憑，亦堪認定。
  ㈢然被告經本院傳訊未到，而依照被告於警詢時供稱：「（問
    ：上述查扣編號B001~B010之第二級毒品安非他命，是否為
    你向范文孝及阮輝操所購買？）不是。（問：你所攜帶之煙
    盒〈編號B11〉內裝有10包第二級毒品安非他命〈編號B001~010
    〉，經你表示非你所有，為何見到偵案人員要將該煙盒丟棄
    ？）是我的自然反應，裡面有什麼我不知道。」、「（問：
    今(19)日遭本隊查扣之B001~B010之安非他命是否你本人所
    有？）不是，我也不知道是誰的，我起床要上班看到桌上有
    煙就直接拿走，在看到你們的時候我的自然反應就把它丟掉
    。」等語（見毒偵卷第40-41、42頁），可知被告否認扣案
    物品為其持有。又依被告雖有上述因施用毒品案件，經本院
    裁定送觀察、勒戒之情形，然依被告於警詢時供稱：「（問
    ：你自108年3月18日至19日，在臺中市○○區○○路0段000號1
    樓5號房內期間，有無施用毒品？毒品種類？來源為何？施
    用方式？）有，在19日0~2時之間施用的。先施用安非他命
    後再施用愷他命。我不知道毒品是誰的，我在房間的時候就
    已經有毒品了。（略）」等語（見毒偵卷第41頁），堪認扣
    案物品與被告上開施用毒品案件，似無關聯。是以，被告就
    扣案物品是否另涉犯持有第二級毒品罪嫌，尚有未明，此部
    分難謂已偵查終結，應由檢察官另行處理，而扣案物品或在
    偵查或審判中仍有作為認定刑事案件證據之必要，自不宜在
    未偵查終結或判決前裁定准予單獨宣告沒收。如若偵查後仍
    無法確定扣案物品係何人持有，因查無犯罪嫌疑人，而由檢
    察官簽結，自應檢附相關證據資料，另以單獨宣告沒收無主
    違禁物之方式，向本院聲請沒收。再者，依照上開高雄市立
    凱旋醫院濫用藥物成品檢驗鑑定書，可知該院僅抽驗扣案物
    品其中1包進行檢驗，則扣案物品其餘未經檢驗之9包是否亦
    含第一、二級毒品成分，而應不問屬於犯罪行為人與否，均
    沒收銷燬之，尚有疑義。從而，本件聲請尚有未合，應予駁
    回。
四、依刑事訴訟法第455條之36第1項前段，裁定如主文。
中　　華　　民　　國　　111 　年　　2 　　月　　17　　日
                  刑事第十四庭  法  官  田雅心
以上正本證明與原本無異。
如不服本裁定，應於收受送達後5日內向本院提出抗告狀。（應
附繕本）
　　　　　　　　　　　　　　　　書記官　王嘉麒　　　　　
中　　華　　民　　國　　111 　年　　2 　　月　　17　　日
【附表】
編號 扣案物品品名  鑑定結果 備註 1 白色晶體10包（含外包裝袋共10只） ◎檢品編號：B00000000 　驗前淨重：0.328公克 　驗餘淨重：0.316公克  檢出二級毒品甲基安非他命 ⑴經鑑定單位抽檢其中1包後，檢出第二級毒品甲基安非他命成分（高雄市立凱旋醫院108年3月26日高市凱醫驗字第58804號濫用藥物成品檢驗鑑定書，毒偵1604卷第159頁） ⑵憲兵指揮部臺南憲兵隊108年度安保字第187號扣押物品清單（毒偵1604卷第155至157頁）